【裁判字號】    88,自緝,539
【裁判日期】    890303
【裁判案由】    詐欺
【裁判全文】
臺灣臺中地方法院刑事判決                        八十八年度自緝字第五三九號
    自  訴  人  丙○○○銀行股份有限公司  設台北市○○路○段一０五號
    代  表  人  黃春鐘
    代  理  人  乙○○
    被      告  甲○○
右列被告因詐欺案件，經自訴人提起自訴，本院判決如左：
    主  文
甲○○無罪。
    理  由
一、自訴意旨略以：被告甲○○與共同被告洪瑩娟（已經本院判決無罪確定）共同開
    設阜鈺工程有限公司（下稱阜鈺公司），由共同被告洪瑩娟登記為負責人，由被
    告甲○○實際處理該公司之業務，乃二人於民國八十四年五月二十七日擔任連帶
    保證人，以該公司名義向自訴人丙○○○銀行股份有限公司貸款購買車號ＯＬ－
    六四九八號之ＢＭＷ三一八ＩＡ型轎車一輛，並辦妥動產抵押權設定登記，惟被
    告甲○○於貸款後，僅交付二期期款，即八十四年六月二十七日及同年七月二十
    七日期款，尚積欠自訴人公司新台幣（下同）九十一萬零七百三十七元，即逃匿
    無，上開車輛亦不知遷往何處，經自訴人查詢其大額退票資料，始發現阜鈺公
    司於八十四年八月間大額退票，與其貸款前之完整財務情形有天壤之別，可見其
    先前之財務資料係為使自訴人公司陷於錯誤而交付，因認被告甲○○涉犯刑法第
    三百三十九條第一項詐欺罪嫌等語。
二、本件自訴人認被告甲○○涉犯詐欺罪嫌，係以其提出之借款契約書影本、本票影
    本、動產擔保契約影本、動產擔保交易動產抵押登記設定申請書影本、被告二人
    名片、大額退票資料查詢表、阜鈺公司財務資料表四張等件影本，及證人即負責
    對保之自訴人公司職員徐子傑之證詞為其論據。
三、按刑法第三百三十九條第一項之詐欺罪，係以意圖為自己或第三人不法之所有，
    以詐術使人陷於錯誤，將本人或第三人之物交付為構成要件，如未使用詐術使人
    陷於錯誤，自不得以詐欺罪相繩。所謂以詐術使人交付，必係被詐欺人因其詐術
    而陷於錯誤，始為相當，若其所用方法，不能認為詐術，亦不致使人陷於錯誤，
    即不構成本罪（最高法院四六年台上字第二六○號判例意旨參照），是行為人如
    係事後因其他因素無法如期給付，乃民事上債務不履行之問題，除有積極證據足
    認其於取得財物之初即心存不法所有之意圖者外，要難以嗣後之給付遲延即遽認
    其涉犯詐欺罪名。又按告訴人之告訴，係以使被告受刑事訴追為目的，是其陳述
    是否與事實相符，仍應調查其他證據以資審認，最高法院五十二年台上字第一三
    ○○號著有判例可按，自訴人之提起自訴其目的亦同，故不得單憑自訴人之指述
    遽予論定被告之罪責。
四、訊據被告甲○○矢口否認有何右揭詐欺自訴人公司之犯行，辯稱：因阜鈺公司需
    要購車，便由洪瑩娟先出面接洽貸款事宜，於對保時，伊才出面在借款契約書及
    本票上簽名，後來因阜鈺公司缺錢，就以該車向地下錢莊借錢等語。經查共同被
    告洪瑩娟亦供稱：阜鈺公司購買上開車輛時，阜鈺公司之財務狀況係正常，且阜
    鈺公司提供給自訴人公司之資料均係配合自訴人公司之要求而提出，係自訴人公
    司審核資料後認阜鈺公司信用良好才貸款給阜鈺公司，伊等並未施用詐術詐欺自
    訴人公司之貸款等語。而本件確係經汽車公司轉介阜鈺公司向自訴人公司辦理汽
    車貸款，並於八十四年五月三十日提供上開自用小客車為擔保與自訴人公司訂立
    動產抵押契約，被告甲○○等除提出阜鈺公司自八十三年九月份起至八十四年二
    月份止之公司財務資料四紙外，自訴人公司亦依公司規定到阜鈺公司辦理對保手
    續，對保前並曾向與銀行連線之財團法人聯合徵信中心查詢阜鈺公司之財務狀況
    ，當時阜鈺金司之財務狀況均正常，且本件借款雖係約定全數撥入阜鈺公司之帳
    戶，惟阜鈺金司已事前簽立取款條交由自訴人公司將該筆借款轉匯入車商之帳戶
    ，又於撥款後，被告甲○○等並曾按期繳付八十六年六月及七月份二期分期款予
    自訴人公司，其後自訴人公司已於八十五年四月二十五日，在台中市○○路尋獲
    上開車輛，標售後得款九十一萬八千八百八十八元，自訴人公司尚損失本金十七
    萬七千五百零一元等情，分別經自訴人公司之代理人乙○○及證人徐子傑在本院
    指證綦詳，並有上開阜鈺公司財務資料四紙影本、動產擔保契約影本、動產擔保
    交易動產抵押登記設定申請書影本附卷可稽，是被告甲○○以阜鈺公司名義向自
    訴人公司辦理貸款時其財務並無異狀甚為明顯，自難因被告甲○○經營之阜鈺公
    司於貸款後自八十四年八月份起開始大額退票，無法依約履行，即認被告甲○○
    於向自訴人辦理貸款之初，有何不法所有之意圖及施用詐術之情事。故而被告甲
    ○○所辯，堪予採信。縱上各情，並參以前揭說明，被告甲○○所為要與詐欺罪
    之構成要件有間，自難遽以該罪相繩。此外，本院復查無其他積極證據，足資證
    明被告甲○○確有如自訴人所指之犯行，被告甲○○之犯罪不能證明，應為無罪
    之諭知。至被告甲○○縱有欠款未還，亦屬民事糾葛，應另循民事程序解決，併
    此敘明。
據上論斷，應依刑事訴訟法第三百四十三條、第三百零一條第一項，判決如主文。
中      華      民      國    八十九    年      三      月      三      日
          台灣台中地方法院刑事第六庭
                                          法  官  許  秀  芬
右正本證明與原本無異。
如不服本判決，應於判決送達後十日內向本院提出上訴狀，上訴於臺灣高等法院臺中
分院( 須附繕本 )。
                                          書記官
中      華      民      國    八十九    年      三      月      四      日


司法院資訊處製作；財團法人民間司法改革基金會備份。
